臺灣高等法院臺中分院刑事判決　　　　　　　　　九十年度交上易字第二四六○號
　　上　訴　人　臺灣南投地方法院檢察署檢察官
　　上　訴　人
　　即　被　告　甲○○
右上訴人因被告過失致死案件，不服臺灣南投地方法院九十年度交易字第一○三號中
華民國九十年十月十一日第一審判決（起訴案號：臺灣南投地方法院檢察署九十年度
偵字第四三八四號），提起上訴，本院判決如左：
      主  文
原判決撤銷。
甲○○因過失致人於死，處有期徒刑捌月。
    事  實
一、甲○○於民國九十年五月二十七日十八時五十分許，駕駛車號：ＦＫ－七六三一
    號自用小客車，沿南投縣埔里鎮○○路由埔里市區往台中方向行駛，於行經南投
    縣埔里鎮○○路五七九號前、限速時速四十公里之路段處時，原應注意車前狀況
    ，並隨時採取必要之安全措施，且不得超速，以避免危險之發生，而依當時天候
    晴、路面乾燥無缺陷，視距良好，復無不能注意之情事，竟能注意而疏未注意，
    以時速九十至一００公里之速度超速駕駛，適有楊義益騎乘車牌號碼：ＯＱＧ－
    五七八號機車，自南投縣埔里鎮○○路旁之櫻花村旅館巷口駛出左轉，亦疏未注
    意該雙黃線路段禁止車輛跨越行駛，仍橫越南環路駛往對向往埔里市區○○道，
    甲○○閃避不及，因而於南環路往埔里市區○○道上撞擊楊義益，致楊義益人車
    倒地而身體因此受有顱內出血、頭部外傷之傷害。雖經緊急送醫，惟延至九十年
    五月三十日下午二時三十分許，仍不治死亡。甲○○於肇事後，停留現場待警員
    前往處理時，於警員尚未發覺其為肇事者前向處理車禍之警員自首前揭犯行，並
    接受裁判。
二、案經楊義益之配偶乙○○訴由臺灣南投地方法院檢察署檢察官偵查起訴。
    理  由
一、訊據上訴人即被告甲○○對於右揭時間超速駕車致閃避不及而在南環路對向車道
    撞擊楊義益致死之事實坦承不諱，核與告訴人乙○○之指述情節相符，並經證人
    即處理本件車禍現場之警員李秀男於原審到庭結證稱：現場碎片在往埔里市區○
    ○○○道上等語屬實，復有南投縣警察局道路交通事故調查報告表一份、車禍現
    場照片多張、原審勘驗告訴人提出之車禍發生現場錄影帶所製勘驗筆錄在卷可稽
    。而被害人楊義益因本件車禍致頭部外傷、顱內出血而死亡，亦經臺灣彰化地方
    法院檢察署檢察官督同法醫師相驗屬實，填有勘驗筆錄、相驗屍體證明書、驗斷
    書附於相驗卷可憑。按行車速度，依標誌之規定，無標誌者在市區道路，時速不
    得超過四０公里；汽車行駛時，駕駛人應注意前車狀況並隨時採取必要之安全措
    施，道路交通安全規則第九十三條第一項第一款、第九十四條第三項分別定有明
    文。被告駕車自應注意上述道路交通安全規定，且依當時天候晴、路面乾燥無缺
    陷、視距良好狀況，有前揭調查報告表為憑，並無不能注意情事，竟貿然超速行
    駛，又疏未注意車前狀況因而肇禍致人死亡，被告自應負過失之責任。雖被告另
    辯稱：伊當時以為被害人會將車停下來，結果被害人並未停車，伊閃避不及就撞
    上等語。查，事故發生之南環路段有雙黃線之標示，禁止車輛跨越行駛，被害人
    楊義益違反規定，仍橫越南環路駛往對向往埔里市區，雖亦與有過失，惟此係併
    合被告之過失與被害人之過失而為車禍發生之共同原因，被告過失之責仍無可辭
    ，被告所辯尚無解於被告過失罪責之成立。再被害人楊義益確因本件車禍死亡，
    已詳述如前，則被告過失犯行與被害人死亡間，顯有相當因果關係，本件事證明
    確，被告犯行洵堪認定，自應依法論科。
二、核被告所為，係犯刑法第二百七十六條第一項過失致死罪。被告肇事後，停留現
    場待警員前往處理時，於警員尚未發覺其為肇事者前向警員自首犯行等情，業據
    警員李秀男於原審到庭結證屬實，被告並已接受裁判，應依刑法第六十二條前段
    規定，減輕其刑。原審認被告犯罪事證明確，予以論科，固非無見，惟本件車禍
    發生時間為九十年五月二十七日，原判決誤載為八十九年五月二十七日，已有未
    合；又被害人死亡時間為九十年五月三十日下午二時三十分，原判決誤載為同日
    凌晨二時三十分，亦有疏誤。被告上訴意旨以伊當時認為被害人會將車停下來，
    結果被害人並未停車，伊閃避不及就撞上云云，而指摘原判決不當，惟被害人就
    本件車禍之發生雖與有過失，仍無解於被告過失致人於死罪責之成立，已如前述
    ，是被告上訴尚難認有理由；另本件被告之行為合乎自首減刑之規定，亦已如前
    論，檢察官上訴意旨以警察來時早知被告係肇事者，被告所為並不符合刑法上自
    首之要件云云，與事實不合，固亦無足取，惟原判決既有上述可議之處，且檢察
    官另以被告事後並未與告訴人乙○○和解，賠償損害，原審僅判處被告有期徒刑
    六月，顯係過輕，而指摘原判決量刑不當，尚非無理由，原判決自屬無可維持，
    應由本院撤銷改判。爰審酌被告超速行駛，過失情節非輕，被害人就本件車禍之
    發生亦與有過失，被告迄今雖未能與告訴人達成民事和解，惟於本院調查時已先
    提出臺灣銀行埔里分行為發票人、金額新台幣三十萬元之支票一紙交付告訴人，
    填補告訴人所受之部分損失，業經記明筆錄在卷可稽，及被告犯後之態度尚稱良
    好等一切情狀，量處如主文第二項所示之刑。
據上論結，應依刑事訴訟法第三百六十九條第一項前段、第三百六十四條、第二百九
十九條第一項前段，刑法第二百七十六條第一項、第六十二條前段，罰金罰鍰提高標
準條例第一條前段，判決如主文。
本案經檢察官丙○○到庭執行職務。
中      華      民      國      九十一    年    一      月      三      日
                                   臺灣高等法院臺中分院刑事第四庭
                                         審判長法  官  洪  耀  宗
                                               法  官  劉  登  俊
                                               法　官  江  德  千
右正本證明與原本無異。
不得上訴。
                                     書記官  吳　麗　琴
中      華      民      國　  九十一     年      一       月     七     日
【附錄論罪科刑法條】
刑法第二百七十六條第一項
因過失致人於死者，處二年以下有期徒刑、拘役或二千元以下罰金。
                                                              　　　　　Ｆ
